【裁判字號】    97,小上,71
【裁判日期】    970826
【裁判案由】    給付水費
【裁判全文】
臺灣臺北地方法院民事判決              97年度小上字第71號
上  訴  人  內政部警政署
法定代理人  甲○○
訴訟代理人  丙○○
被上訴人    己○○○○○○○
法定代理人  丁○○
訴訟代理人  戊○○
            乙○○
上列當事人間請求給付水費事件，上訴人對於中華民國97年3 月
11日本院臺北簡易庭96年度北小字第6397號第一審判決提起上訴
，本院不經言詞辯論，判決如下：
    主    文
原判決廢棄。
被上訴人在第一審之訴駁回。
第一、二審訴訟費用合計新台幣貳仟伍佰元由被上訴人負擔。
    事實及理由
一按當事人喪失訴訟能力或法定代理人死亡或其代理權消滅者，
  訴訟程序在有法定能力人或取得訴訟能力之本人承受其訴訟以
  前當然停止，民事訴訟法第170 條定有明文；依前條所定之承
  受訴訟人，於得為承受時，應即為承受之聲明，同法第175 條
  第1 項亦著有規定。查上訴人之法定代理人於本件訴訟進行中
  變更，其新任法定代理人甲○○聲明承受訴訟，合於上開規定
  ，應予准許。
二被上訴人起訴主張：台灣省警務處於民國54年間在台北市○○
  區○○街66巷1 號（嗣門牌改編為台北市○○區○○路32號）
  興建眷舍時，即向伊申請供水，故伊於省警務處間締有供水契
  約，依約省警務處即有繳交水費之義務。嗣省警務處經裁撤併
  入警政廳，警政廳復併入上訴人，是上訴人已繼受省警務處與
  伊間之供水契約。如附表所示9 戶房屋（下稱系爭房屋）均為
  前述省警務處所興建之眷舍，並積欠如附表所示水費未付，爰
  依兩造間之供水契約，請求上訴人給付水費等語。
三上訴人則抗辯：
  (一)被上訴人對系爭9 戶房屋各戶均編列水號，並登記使用地址
    ，做為計算用戶水費之依據，且向來均以系爭9 戶房屋之住
    戶為水費之收費對象，可見供水契約係存在於被上訴人與各
    該住戶間，伊無繳交水費之義務。再者，欠費用戶之欠費期
    間自4個月至114個月不等，被上訴人於欠繳水費逾期2 個月
    時，未依其營業章程及自來水法之規定辦理停止供水，亦未
    向伊催繳水費，亦證被上訴人主觀上並不認為伊為水費繳付
    義務人。
  (二)況依自來水法及被上訴人之營業章程，用戶欠繳水費達2 個
    月即應停止供水，被上訴人卻在用戶欠繳數十月後方請求給
    付水費，縱認伊有給付水費之義務，亦得主張時效抗辯。
四原審為被上訴人全部勝訴之判決，上訴人提起上訴，聲明：1.
  原判決廢棄；2.被上訴人在第一審之訴駁回。被上訴人則聲明
  ：上訴駁回。
五得心證之理由：
  (一)被上訴人主張兩造間就系爭9 戶房屋之用水，締有供水契約
    ，請求上訴人依約給付欠繳之水費，上訴人則否認兩造間有
    供水契約存在，是本件首應究明何人就系爭9 戶房屋之用水
    ，與被上訴人締有供水契約。經查：
    1.被上訴人陳稱主管機關尚未對供水契約制訂定型化契約條
      款，目前其向用戶請求之依據為台北市自來水事業處營業
      章程。而該章程第31條明定：「用戶應繳水費，經本處通
      知後，應按時繳付」，顯見對被上訴人負有繳交水費義務
      者，為受被上訴人通知繳費之「用戶」，該「用戶」即為
      與被上訴人締結供水契約之人。又該章程第7條第2項及第
      8 條分別規定：「申請人不願繼受前用戶權利義務者，得
      依新設方式辦理、「用戶申請過戶，應依下列規定辦理…
      …」，係分別針對新舊用戶之權利義務關係及變更用戶之
      程序所設規範，亦可得知應向被上訴人繳交水費之「用戶
      」可為變更，一旦變更後，原供水契約之一方當事人即負
      有繳交水費義務者，即隨之變更為新用戶。
    2.被上訴人主張台灣省警務處於54年間因興建宿舍而向其申
      請供水，就如附表所示9 戶房屋與其締有供水契約一節，
      業經提出管線施工圖為證（見原審卷第27頁），並為上訴
      人所不爭，應可信實，是台灣省警務處即為系爭9 戶房屋
      供水契約之原始「用戶」。然上訴人陳稱：系爭9 戶房屋
      之水費，向來係由實際居住者向被上訴人繳交等語，為被
      上訴人所是認，況被上訴人亦明確表示，當初獲台灣省警
      務處分配宿舍者曾變更繳費人名義等語（見本院97年5 月
      26日準備程序筆錄），足見台灣省警務處之宿舍興建完成
      ，並分配予配住人後，獲分配宿舍者曾向被上訴人變更原
      供水契約之「用戶」名義，亦即，原由台灣省警務處與被
      上訴人締結之供水契約，一方當事人已由台灣省警務處變
      更為獲分配宿舍者，揆諸前開說明，即應由新用戶負擔向
      被上訴人繳交水費之義務，被上訴人無權再向原始用戶台
      灣省警務處請求交付水費。
    3.查台灣省警務處前經裁撤併入警政廳，警政廳復併入上訴
      人等情，為兩造所是認，是台灣省警務處之權利義務關係
      ，由上訴人概括承受。台灣省警務處針對系爭9 戶房屋之
      用水，並無向被上訴人給付水費之義務，如前所述，則被
      上訴人請求上訴人給付系爭房屋欠繳之水費，即屬無據。
  (二)綜上所述，被上訴人請求上訴人給付52,479元，及自支付命
    令送達翌日起至清償日止，按年息5%計算之利息，為無理由
    。原審判命上訴人如數給付，並依職權為假執行之宣告，尚
    有未洽。兩造已同意本件得依民事訴訟法第436條之29第1款
    規定，由本院不經言詞辯論逕為判決（見本院97年5 月26日
    準備程序筆錄），爰由本院不經言詞辯論，將原判決予以廢
    棄，改判如主文第二項所示。
    四本件第二審訴訟費用，確定為如主文第二項所示金額。
六本件之訴訟費用，依後附計算書確定為如主文第二項所示金額
  。
七據上論結，本件上訴為有理由。依民事訴訟法第436條之29第1
  款、第436條之32、第450條、第78條、第436條之19第1項，判
  決如主文。
中    華    民    國    97    年    8     月    26    日
                 民事第六庭審判長法  官  張競文
                                 法  官  許純芳
                                 法  官  陳婷玉
以上正本係照原本作成
本判決不得上訴
中    華    民    國    97    年    8     月    26    日
                                 書記官  詹雪娥
計  算  書
項      目        金  額（新台幣）         備    註
第一審裁判費         1,000元
第二審裁判費         1,500元
合      計           2,500元


司法院資訊處製作；財團法人民間司法改革基金會備份。
